【裁判字號】    98,交抗,670
【裁判日期】    980319
【裁判案由】    違反道路交通管理處罰條例
【裁判全文】
臺灣高等法院交通事件裁定             98年度交抗字第670號
抗  告  人
即受處分人  甲○○
上列抗告人因違反道路交通管理處罰條例案件，不服臺灣新竹地
方法院，中華民國98年1 月22日所為裁定（97年度交聲字第477
號），提起抗告，本院裁定如下：
    主  文
抗告駁回。
    理  由
一、本件原裁定以：
  (一)按受處分人，不服主管機關所為之處分，得於接到裁決書之
    翌日起20日內，向管轄地方法院聲明異議；又交通法庭認為
    聲明異議無理由者，應以裁定駁回之，道路交通管理處罰條
    例第87條第1 項、道路交通案件處理辦法第19條分別定有明
    文。
  (二)次按行車管制號誌之圓形紅燈，係車輛面對圓形紅燈表示禁
    止通行，不得超越停止線或進入路口，為道路交通標誌標線
    號誌設置規則第206 條第5 款定有明文。又汽車駕駛人，行
    經有燈光號誌管制之交岔路口闖紅燈者，處新臺幣1,800 以
    上5,400 元以下罰鍰；汽車駕駛人有同條例第53條情形者，
    除依原條款處罰鍰外，並予記違規點數3 點，分別為道路交
    通管理處罰條例第53條第1 項及第63條第1 項第3 款所明定
    。
  (三)本件原處分機關交通部公路總局新竹區監理所新竹市監理站
    ，以異議人即受處分人甲○○騎乘車牌號碼MGE-657 號重型
    機車，於民國（下同）97年8 月20日15時35分許，行經新竹
    市○○路○○路口時，因行經有燈光號誌管制之交岔路口闖
    紅燈，經新竹市警察局第2 分局東門派出所（以下簡稱東門
    派出所）員警鍾國強當場攔停舉發，並填製竹市警交字第E0
    0000000 號舉發違反道路交通管理事件通知單（以下簡稱舉
    發單）。嗣異議人於上開舉發單所載應到案日期（97年9 月
    4 日）前提出陳述，經原處分機關函請原舉發單位調查結果
    ，仍認其有前揭違規行為，乃由原處分機關依道路交通管理
    處罰條例第53條第1 項規定，於97年10月3 日裁處異議人罰
    鍰新台幣（下同）2,700 元，並記違規點數3 點。
  (四)聲明異議意旨略以：異議人於97年8 月20日騎乘MGE-657 號
    重型機車由省道竹北往新竹方向行進，行經中華路新竹女中
    大門前，該中華路段設置有兩線道，因尖峰用路頻繁，當時
    用路呈3 線道，異議人夾縫中求生為迴避大型車，只能由外
    側挺進至內側，然行進中可能前方有紅燈，路段用車皆停，
    異議人位置已過靠近新竹女中方向第1 根紅綠燈柱而異議人
    未查，同時見前方離紅綠燈柱尚屬有距，主觀上亦認其為用
    路上之標準設置且不違法，時行車道約呈擁擠3 線，遂生前
    進之念頭，行進當中有見到員警，但未做任何表示，於是前
    進至紅綠燈柱下，但並未超過紅綠燈，為被員警攔下，回頭
    猛見已經過靠近新竹女中方向第1 根紅綠燈柱，本件異議人
    並無違規之意圖，且異議人認為該路段紅綠燈設置方式有瑕
    疵，然此1 設置瑕疵不能由異議人承受，爰聲請撤銷原處分
    等語。
  (五)經查：
  1.本件異議人即受處分人甲○○騎乘號碼MGE-657 號重型機車
    ，於97年8 月20日15時34分許，行經中華路東大路口時，有
    駕車行經有燈光號誌管制之交岔路口闖紅燈之行為，經新竹
    市警察局第2 分局東門派出所警員鍾國強逕行舉發等情，有
    新竹市警察局竹市警交字第E00000000 號舉發單影本、交通
    部公路總局新竹區監理所竹監新3 字第裁51-E00000000號違
    反道路交通管理事件裁決書乙份在卷足按，且為異議人於聲
    明異議狀所自承，是異議人於上開時地，有駕車行經有燈光
    號誌管制之交岔路口闖紅燈之行為，堪以認定。
  2.異議人雖不否認有行經有燈光號誌管制之交岔路口闖紅燈之
    行為，然辯稱該路段交通複雜，且該處所設置號誌有瑕疵云
    云。按標誌、標線、號誌之設置、養護及號誌之運轉，由主
    管機關依其管轄辦理之；本規則所稱主管機關，指公路主管
    機關、市區道路主管機關及警察機關；道路與交通狀況有變
    更時，應增設必要之標誌、標線、號誌，並將不必要之標誌
    、標線、號誌同時清除，為道路交通標誌標線號誌設置規則
    第4 至6 條所明定。是異議人如認依據上開處所之道路與交
    通狀況，而有增設標誌、標線、號誌之必要或應將不必要之
    標誌、標線、號誌清除時，自得依行政程序法等相關規定，
    向主管機關陳情反應，然於主管機關為相應之處置前，汽車
    駕駛人仍應遵既有之標誌、標線、號誌而為行駛，乃為當然
    ，異議人所辯，尚非可採。
  (六)綜上所述，本件異議人既有前揭之違規事實，原處分機關依
    道路交通管理處罰條例第53條第1 項及違反道路交通管理事
    件統一裁罰基準表規定，處罰異議人罰鍰2700元並依同條例
    第63條第1 項第3 款規定記違規點數3 點，於法並無不合。
    本件異議為無理由，應予駁回。
二、經核原裁定上開認事用法，洵無違誤。抗告人即受處分人甲
    ○○抗告意旨猶以：交通號誌明顯設置上有問題，強迫抗告
    人接受違反人體工學之裁罰標準，且行政號誌之設置乃為保
    護民眾而非造成民眾困擾，法院並未就相關行政瑕疵事由予
    以審酌，實剝奪人民行政訴訟權，而裁罰標準僅罰鍰一途，
    而未能以選擇侵害最輕之手段為之，原裁定均未予審酌云云
    。惟查：抗告人確實有騎乘號碼MGE-657 號重型機車，於97
    年8 月20日15時34分許，行經中華路東大路口時，駕車行經
    有燈光號誌管制之交岔路口闖紅燈之違規事實，原裁定已詳
    述認定抗告人違規之理由及事證，並說明原處分於法有據，
    已如前述，至於抗告人所陳裁處應選擇最小侵害人民之方式
    乙節，然受處分人違反道路交通管理處罰條例之規定時，裁
    罰機關係依法定原則及行政裁量原則，依該條例所定之裁罰
    標準進行裁量，且尚無抗告意旨所指違反比例原則之情形。
    是抗告人前揭抗告所指，為無理由，應予駁回。
據上論結，應依道路交通案件處理辦法第26條，刑事訴訟法第41
2條，裁定如主文。
中    華    民    國  98  年    3     月      19      日
            刑事第十四庭  審判長法  官  陳志洋
                                法  官  謝靜恒
                                法  官  謝靜慧
以上正本證明與原本無異。
不得再抗告。
                                書記官  陳泰寧
中    華    民    國    98    年    3     月    23    日


司法院資訊處製作；財團法人民間司法改革基金會備份。
